臺灣高等法院刑事判決　　　　　　　 100年度上易字第1177號
上　訴　人
即　被　告　李志民
上列上訴人因恐嚇等案件，不服臺灣新竹地方法院99年度易字第
268 號，中華民國100 年4 月27日第一審判決（起訴案號：臺灣
新竹地方法院檢察署98年度偵字第8804號），提起上訴，本院判
決如下：
    主  文
上訴駁回。
    事  實
一、李志民意圖為自己不法之所有，於民國98年6 月7 日8 時至
    9 時許，在新竹縣竹北市東海里停機坪（下稱「東海停機坪
    」）山坡之稜線間架設鴿網捕鴿，而於同日10時許，在上處
    ，接續攔截竊取陳彥銨所有之賽鴿12隻，得手後，則由李志
    民將甫捕獲之賽鴿自鴿網上取下，而李志民復意圖為自己不
    法之所有，基於恐嚇取財之犯意，於同日22時30分許，以公
    共電話撥打前開賽鴿腳環上鴿主陳彥銨持用之門號00000000
    00號行動電話，經陳彥銨接聽後，李志民向陳彥銨問：「要
    不要抓（賽鴿）？」，陳彥銨告知經其放飛但未返回之賽鴿
    隻數後，李志民隨即向陳彥銨恫稱：「全部（賽鴿）贖回算
    （新臺幣，下同）2 萬5 千元」等語，致陳彥銨因恐其飼養
    之賽鴿無法取回而心生畏怖，經雙方商議，李志民同意將贖
    款降為2 萬元，並與陳彥銨相約在新竹縣關西鎮○○○路9
    號「迎風館」（下稱「迎風館」）前，以現金方式付贖，於
    同日23時許，陳彥銨則由其友人郭錦茂陪同前往上址「迎風
    館」，並由陳彥銨當面交付現金2 萬元予李志民同時取回前
    開賽鴿。嗣經陳彥銨報警處理，經警據陳彥銨、郭錦茂之指
    述查出李志民，再由警詢問李志民後其坦承不諱，而悉上情
    。
二、案經新竹縣政府警察局移送臺灣新竹地方法院檢察署檢察官
    偵查起訴。
    理  由
壹、證據能力方面：
一、上訴人即被告李志民抗辯其於警詢所為之陳述非出於任意性
    之認定：
（一）按被告之自白，非出於強暴、脅迫、利誘、詐欺、疲勞訊
      問、違法羈押或其他不正之方法，且與事實相符者，得為
      證據。被告陳述其自白係出於不正之方法者，應先於其他
      事證而為調查。刑事訴訟法第156 條第1 項、第3 項前段
      定有明文。
（二）被告於本院準備程序指稱：伊在警詢中所為的自白，係遭
      到警員藍志青之恐嚇，並非出於任意性云云。經查：
（１）按司法警察官或司法警察詢問犯罪嫌疑人時，除有急迫情
      況且經記明筆錄者外，應全程連續錄音；必要時，並應全
      程連續錄影，刑事訴訟法第100 條之1 第1 項、第100 條
      之2 定有明文，揆其立法意旨，乃在建立詢問筆錄之公信
      力，並促使調查機關恪遵詢問程序之規定，以確保程序之
      合法正當。本件被告李志民前因另案在監執行於98年9 月
      22日13時10分至13時25分許經警借提詢問，在新竹縣政府
      警察局刑事大隊製作警詢筆錄（見偵查卷第5-6 頁），而
      於詢問過程係全程錄音，並經原審於準備程序勘驗該次全
      程錄音光碟，勘驗結果：錄音內容呈現之雙方交談語句流
      利、語氣承轉順暢，復能接續或呼應對方談話之語意為陳
      述，未發現突然切斷，或前後語句突然停滯之情形，有原
      審99年11月2 日勘驗筆錄在卷可稽（見原審卷第20-26 頁
      ），被告亦對於上開勘驗結果表示沒有意見（見原審卷第
      26頁），是認本件司法警察遵守上開詢問程序規定，已確
      保程序合法正當，而建立詢問筆錄之公信力。
（２）被告固又稱伊被恐嚇的情形沒有錄到，除非警察自己承認
      ，警察有跟伊說：「如果不配合要到廁所」之類的話，這
      要看警察自己的良心要不要承認云云，惟證人即當時擔任
      新竹縣政府警察局刑事警察大隊偵查佐藍志青警員於原審
      審理時結證稱：借訊被告時，在車上被告就有承認，當時
      被告的態度很好、很配合。前開借訊時，其與同仁只差沒
      有應被告要求供應檳榔，其他的事都盡量配合，便當也是
      買最貴的，其問被告是否認識自己，被告回答不認識，又
      問被告「迎風館」的事情，被告馬上承認，關於賽鴿被網
      的地點、方式都是被告說的，其根本就不知道停機坪是哪
      裡的停機坪，被告還說是「東海停機坪」並告知賽鴿習性
      及何處可以網到賽鴿，其不可能有被告說的恐嚇事情等語
      （見原審卷第77-78 頁）。而證人藍志青係依法令從事治
      安維護工作之公務員，其與被告間並不相識，更無任何怨
      隙可言，衡諸常情，其已無故意入被告於罪之動機，況參
      諸上開原審勘驗筆錄，可見其逐字內容與警員製作之警詢
      筆錄內容大致相符，問、答係採一問一答方式完成詢問，
      且問題中未夾敘答案，每個問題均由被告瞭解後而為回應
      ，應訊將至完畢時被告還有笑聲，態度輕鬆，又整個筆錄
      詢問及製作過程，雜有旁人說話及警員敲打鍵盤打字聲等
      情，堪認證人藍志青上開所證情節應屬非虛，可以信實。
（３）據上，本院認被告於警詢之供述，並無遭警以恐嚇之不正
      方法而未能為任意性供述之情形，自有證據能力，被告於
      本院準備程序指稱其警詢之供述無證據能力云云，無足採
      取。
二、按被告以外之人於審判外之陳述，雖不符刑事訴訟法第159
    條之1 至第159 條之4 之規定，而經當事人於審判程序同意
    作為證據，法院審酌該言詞陳述或書面陳述作成時之情況，
    認為適當者，亦得為證據；當事人、代理人或辯護人於法院
    調查證據時，知有刑事訴訟法第159 條第1 項不得為證據之
    情形，而未於言詞辯論終結前聲明異議者，視為有前項之同
    意，刑事訴訟法第159 條之5 第1 項、第2 項分別定有明文
    。立法意旨在於傳聞證據未經當事人之反對詰問予以核實，
    原則上先予排除。惟若當事人已放棄反對詰問權，於審判程
    序中表明同意該等傳聞證據可作為證據；或於言詞辯論終結
    前未聲明異議，基於尊重當事人對傳聞證據之處分權，及證
    據資料愈豐富，愈有助於真實發見之理念，且強化言詞辯論
    主義，使訴訟程序得以順暢進行，上開傳聞證據亦均具有證
    據能力。經查，本件以下所引用卷內其他證據資料（包括供
    述及非供述證據），並無證據證明係公務員違背法定程序所
    取得，且檢察官、被告於本院準備程序，均表示無意見且同
    意引為證據使用，迄言詞辯論終結前均未聲明異議。本院審
    酌上開證據資料製作時之情況，尚無違法取得及證明力明顯
    過低之瑕疵，認以之作為證據應屬適當，且上開各該證據均
    經本院於審判期日依法進行證據之調查、辯論，故上開證據
    資料均有證據能力，合先敘明。
貳、認定上訴人即被告犯罪事實所憑之證據及理由：
一、訊據被告李志民矢口否認有何竊盜、恐嚇取財犯行，辯稱：
    伊沒有在東海停機坪張網捕被害人的賽鴿，也沒有跟被害人
    要求交付2 萬元贖款，這些事都不是伊做的，伊在警詢中講
    的犯罪時間、地點都是伊自己亂講的，伊根本沒有去過，也
    沒有去過迎風館云云。然查：
（一）上揭事實業據被告於警詢時坦白承認，並核與證人即被害
      人陳彥銨於警詢、檢察官訊問時所指述之情節相符（見偵
      查卷第7-8 頁、第42-43 頁），且經證人郭錦茂於警詢、
      檢察官訊問時證述明確（見偵查卷第10-11 頁、第61-63
      頁），另證人即警員藍志青亦於原審審理時就如何查獲被
      告之經過情形結證甚詳在卷（見原審卷第74-83 頁）。復
      參酌證人陳彥銨、郭錦茂在原審審理時一致證述：陳彥銨
      請求郭錦茂陪同前往「迎風館」交付贖金、在「迎風館」
      前對方交還裝有賽鴿之紙箱1 只，陳彥銨與郭錦茂很緊張
      ，2 人在場互推誰去檢查賽鴿有無損傷，對方是騎乘機車
      前來，並就近停在距離陳彥銨與郭錦茂所在位置幾步路前
      面，當時陳彥銨走向對方交付現金2 萬元給對方，整個過
      程中對方都坐在機車上沒有下車，而該機車一直是發動著
      ，不過陳彥銨、郭錦茂沒有記下該機車車牌號碼等語，可
      見當時證人陳彥銨找證人郭錦茂一同前往交付現金、贖回
      賽鴿，其神情乃屬緊張，甚至因過度緊張而未記下對方之
      車牌號碼等情，而依此客觀情狀觀之，足認證人陳彥銨於
      付款當時確實仍因受恐嚇，而處於心生畏懼之狀態。
（二）被告雖於本院翻異警詢所供，而以前揭情詞置辯，惟本件
      竊盜之地點、時間、方法、竊取鴿子數量以及恐嚇取財之
      事實經過，均係由被告向警方供出，詳如前述，況證人即
      警員藍志青於原審審理亦結證稱：陳彥銨製作筆錄當天，
      沒有說他的鴿子是如何被網及在何處被網的事情，但有說
      交贖金的地點。在伊為李志民作筆錄前，不知道陳彥銨的
      鴿子是何處及如何被網的事情，是在借訊李志民時，李志
      民在車上就告訴伊等，伊問李志民是否有跟人家擄鴿子，
      他說有。伊有問李志民是否在新竹縣關西鎮○○○路9 號
      迎風館交鴿及拿錢的事情，李志民很正常的說有，態度也
      很好。陳彥銨的鴿子是如何被網及被網地點的事情，是被
      告告訴伊的，停機坪的地點也是被告說的，伊根本不知道
      停機坪在何處，被告還告訴伊東海那邊就是停機坪，伊問
      被告如何知道那裡可以網鴿子，被告還告訴伊鴿子的習性
      是如何的事情。伊在製作李志民警詢筆錄前，沒有跟李志
      民說被害人名字、鴿子被網走及鴿子被網數量等語甚詳（
      見原審卷第76 -79頁），而倘被告確無為本件犯行，則其
      何以能就上開各節供述詳實，並與證人陳彥銨所述接獲恐
      嚇電話之時間、商討贖回鴿子價金之過程，互核未合，執
      此，被告上開所辯顯非無疑，已難以遽採。
（三）再者，證人陳彥銨於原審審理時結證稱：交付贖金時，伊
      和被告是面對面，被告頭帶全罩式安全帽，伊有看到被告
      膚色偏黑；伊弟弟跟伊說，有人知道伊在「迎風館」交2
      萬元的事情，還知道嫌疑人的姓名，伊有去報警，警察在
      電腦螢幕上播放人頭影像檔案供伊和郭錦茂指認等語（見
      原審卷第46頁背面- 第47頁正面、第50頁背面）；證人郭
      錦茂在原審審理時亦結證稱：對方人蠻嬌小，瘦瘦的，膚
      色較黑，因為還要檢查賽鴿有無損傷，所以整個接觸與對
      方的過程有10幾分鐘之多，過程中對方有一直催說趕快、
      趕快，還有說：「將錢交出來，不要惹事！」，伊有看到
      被告鬍子形狀，跟伊在刑事組指認照片上的人是一樣的、
      陳彥銨跟伊說，陳彥銨弟弟的朋友說嫌疑人叫李志民，伊
      不認識李志民，在刑事組時警察係以照片供伊和陳彥銨一
      起指認，伊就是根據黑黑的、有小鬍子特徵來指認等語（
      見原審卷第52頁正面- 第53頁、第55頁正面），而證人藍
      志青於原審審理時並證稱：伊當時任職新竹縣政府警察局
      刑事警察大隊偵一隊，民眾陳彥銨報案稱遭擄鴿勒贖，陳
      彥銨稱自鴿友處輾轉得知嫌疑人叫「李志民（音同）」，
      且此人甫因案入監，經伊操作電腦以同音字、相關字方式
      搜尋調取附測量身高之「李志民（音同）」刑事檔案照片
      ，逐一於電腦螢幕播放，迨播放至61年9 月10日生、身分
      證統一編號J00000000 號之李志民時，陳彥銨及證人郭錦
      茂一致指著電腦螢幕稱：「就是這個（人）、就是這個（
      人）」，伊為求慎重，再次展示此61年次李志民之檔案照
      片，並曉以刑事偽證罪責，陳彥銨、郭錦茂仍為相同之指
      證等語（見原審卷第74-76 頁），再佐以證人陳彥銨、郭
      錦茂與被告本不相識，衡常尚無共同誣指陷害被告之必要
      ，堪認證人陳彥銨、郭錦茂係依憑先前在「迎風館」所見
      而據實指認，且證人藍志青在辦理前述指認時未曾預設立
      場，亦無先入為主、不公正情形，是見證人陳彥銨、郭錦
      茂所為之指證要非虛構，應屬符實，從而，益徵被告上開
      於警詢任意性自白核與事實相符，可以採取，其於本院所
      述，應係為事後卸責之詞，無以採信。
（四）被告雖於本院準備程序聲請傳訊證人陳彥銨及郭錦茂，當
      庭與伊對質，以證明恐嚇陳彥銨之人並非伊本人一節，然
      證人陳彥銨、郭錦茂均於原審審理時到庭就上開待證事項
      證述在卷，詳如前述，且本案事證已明，職是，被告上開
      聲請無再行調查之必要，附此說明。
（五）綜上所述，被告前開所執之辯解委無足取，本件事證明確
      ，被告上揭竊盜、恐嚇取財之犯行，堪以認定，應依法論
      科。
二、核被告上開所為，係犯刑法第320 條第1 項竊盜罪及同法第
    346 條第1 項恐嚇取財罪。被告上揭竊盜犯行，係架設鴿網
    待鴿子中網後予以竊取，即利用同一犯罪機會，於密接時、
    地，先後所為竊盜之行為，係出於單一犯意，接續竊盜行為
    之數個舉動，為接續犯，屬單純一罪，應僅論以一竊盜罪。
    被告所犯上開2 罪間，犯意各別，行為互殊，應予分論併罰
    。
三、原審經詳細調查及審理後，基於以上相同之認定，適用刑法
    第320 條第1 項、第346 條第1 項、第51條第5 款，刑法施
    行法第1 條之1 第1 項前段、第2 項等規定，並審酌被告(1
    ) 曾犯偽造文書罪，被判處有期徒刑6 月；(2) 又犯竊盜、
    贓物、施用第二級毒品、偽造文書、贓物罪，經定應執行刑
    1 年10月，與上(1) 接續執行於91年11月1 日因縮短刑期假
    釋出監，至92年8 月23日止假釋未經撤銷，視為執行完畢（
    不構成累犯），再於97年8 月5 日與案外人羅文秀在新北市
    、臺北市兩處擄鴿，並向各鴿主恐嚇取財，經臺灣基隆地方
    法院於98年1 月5 日，以97年度易字第768 號判決被告共同
    犯竊盜罪2 罪，各處有期徒刑4 月，又共同犯恐嚇取財罪26
    罪，各處有期徒刑10月，又犯共同恐嚇取財未遂罪7 罪，各
    處有期徒刑5 月，應執行有期徒刑2 年（於100 年7 月1 日
    縮刑期滿執行完畢），有本院被告前案紀錄表、前開臺灣基
    隆地方法院刑事判決書各1 件在卷可證（見原審卷第3 -12
    頁背面、偵查卷第21 -39頁），素行不佳，屢蹈法網，不知
    戒慎惕勵，自承高中肄業，家境尚可，時值青壯竟不循正途
    賺取所需，思以非法手段不勞而獲，併審酌被害人陳彥銨受
    害程度及被告犯罪手法，暨被告在偵、審程序中否認犯行，
    更隨意指摘被害人係不實誣陷，又對於依法偵查辦理執行公
    務警員藍志青做出無證據之指控，犯後態度甚為不佳等一切
    情狀，分別就竊盜罪，量處有期徒刑5 月，就恐嚇取財罪，
    量處有期徒刑11月，並定其應執行有期徒刑1 年2 月。經核
    原審上開認事用法，均無違誤，量刑亦稱允恰。被告猶執前
    詞提起上訴，否認犯罪，指摘原審判決不當，核無理由，應
    予駁回。
四、被告經本院合法傳喚，無正當之理由不到庭者，爰不待其陳
    述，為一造辯論判決。
據上論斷，應依刑事訴訟法第368條、第371條，判決如主文。
本案經檢察官楊秀蘭到庭執行職務。
中    華    民    國   100    年    10    月    6     日
                    刑事第十二庭審判長法  官  蔡永昌
                                      法  官  蘇隆惠
                                      法  官  王美玲
以上正本證明與原本無異。
不得上訴。
                                      書記官  蔡儒萍
中    華    民    國   100    年    10    月    6     日
附錄：本案論罪科刑法條全文
刑法第320 條第1 項：
意圖為自己或第三人不法之所有，而竊取他人之動產者，為竊盜
罪，處5  年以下有期徒刑、拘役或 5 百元以下罰金。
刑法第346 條第1 項：
意圖為自己或第三人不法之所有，以恐嚇使人將本人或第三人之
物交付者，處 6 月以上 5 年以下有期徒刑，得併科 1 千元以
下罰金。